臺灣臺南地方法院民事判決　九十一年度婚字第二四三號
　　原　　　告　乙○○○
　　被　　　告　甲○○
右當事人間請求離婚事件，本院判決如左：
    主    文
准原告與被告離婚。
訴訟費用由被告負擔。
    事實及理由
一、原告起訴主張：兩造為夫妻關係，被告對家庭不負責任，原告為維持家庭經濟，
    到處做工賺錢。被告自三年前離家出走，長年未與家人聯繫，原告不知被告去向
    ，被告亦從未返家，對原告母子生活不聞不問，原告於民國八十九年間向本院聲
    請調解，希望被告返家團圓，但因被告未出席調解，致調解不成立。被告離家迄
    今已有多年，顯係惡意遺棄原告在繼續狀態中，又兩造分居迄今已三年，彼此互
    不聞問，甚少往來，足證兩造之婚姻有難以維持婚姻之重大事由。爰依民法第一
    千零五十二條第一項第五款及第二項規定，提起本件訴訟等情，並聲明如主文所
    示。
二、被告則以：被告之前因經營生意不善，積欠債務，不得不離家在外，但被告與兩
    造之子宋瑞汶皆有聯繫，對家人非不聞不問，且被告離家後，亦曾想返家團圓，
    惟因慮及原告不歡迎被告回家，才迄今未返家。被告無惡意遺棄原告之事實，亦
    不同意離婚等語，資為抗辯；並聲明：求為判決駁回原告之訴。
三、得心證之理由：
（一）原告主張兩造為夫妻關係，被告自三年前離家出走，迄今從未返家之事實，已
      據提出戶籍謄本為證，且為被告所不爭，復經證人即兩造之子宋瑞汶證述明確
      ，應堪信為真實。
（二）原告又主張被告多年來對原告母子生活不聞不問，顯係惡意遺棄原告在繼續狀
      態中之事實，為被告所否認，並辯稱：其係因積欠債務，才會不得不離家在外
      等語；經查：按民法第一千零五十二條第一項第五款所謂夫妻之一方，以惡意
      遺棄他方在繼續狀態中者，係指夫或妻無正當理由，拒絕與他方同居，或無正
      當理由不為支付家庭生活費用，致他方不能維持生活而言。本件經證人宋瑞汶
    　證述：「我只知道我父親在外面有一些負債，之前我父親經濟狀況還好的時候
    　，對家裡還有負擔責任，後來因我父親外面有一些負債，造成無法負擔家計」
　　　，「我父親離家也是因為債主來逼債，還有我母親也是希望我父親離家」，「
　　　我父親離家應該是滿三年了」，「至於我父親為何不回台南，原因我不清楚，
　　　我母親好像也沒有打電話叫我父親回來團員過」等語，足徵被告於三年前因其
　　　個人債務問題而離家在外，當時原告因被告之債主逼債亦希望被告能離家，準
　　　此，尚難認被告未與原告共同生活，係惡意遺棄原告在繼續狀態中。從而，原
　　　告依前揭規定，請求離婚，要難准許。
（三）原告再主張兩造分居迄今已三年，彼此互不聞問，甚少往來，足證兩造之婚姻
      有難以維持婚姻之重大事由之事實，雖經被告辯稱：其有與兩造之子聯絡，且
      曾與原告共同辦理其子之助學貸款事宜等語；但查：
　１、證人宋瑞汶證陳：「我父親出去之後，有每個月寄五、六千元叫我還給債主，
    　我父親的債務到現在還沒有還清，我父親去南投的時候，我父親有留電話給我
    　，我可以跟我父親聯絡」，「我父親離家之後跟我母親完全沒有任何聯絡，因
    　為之前他們處的不是很好，他們的感情也漸疏遠，我父親離家應該是滿三年了
    　，我父親是沒有跟媽媽聯絡，但是我父親跟我外公，幾乎是每天都有聯絡。我
    　父親對家人也是有關心，因為如果我父親沒有按月寄錢給我讓我交給債主，我
    　們的安全就會有危險，至於我父親為何不回台南，原因我不清楚，我母親好像
    　也沒有打電話叫我父親回來團員過」等語，足見原告主張兩造自被告離家後，
    　彼此互不聞問，甚少往來之事實，堪予採信。
  ２、按婚姻乃一男一女之兩性結合，以誠摯情感與責任為基礎，組織家庭共同生活
      為目的，由夫妻雙方本於互信、互愛、互諒之精神，於共同生活中相互提攜扶
      持，以經營幸福圓滿之婚姻家庭生活。故有足以破壞共同生活或難以維持共同
      生活之情事發生者，雖其情事不合民法第一千零五十二條第一項各款所定要件
      ，亦得依同條第二項規定請求離婚。而是否為難以維持婚姻之重大事由，其判
      斷標準為婚姻是否已生破綻而無回復之希望，婚姻之破綻不僅須一方主觀上已
      喪失維持婚姻之意願，且客觀上該難以維持婚姻之事實，須達任何人處於同一
      環境下，均喪失維持婚姻意願之程度。查本件兩造分居迄今已長達三年之久，
      因兩造之共同生活已不存在，且時間長久，足徵該分居已對兩造之思想觀念及
      生活習慣造成差距日大之影響。再參諸兩造自分居之後，甚少往來，彼此互不
      聞問，形同陌路乙情，益徵其婚姻之幸福美滿與和諧狀態已無回復之可能。又
      任何人處於相同環境下，亦均將喪失維持婚姻之意願，準此，堪認兩造之婚姻
      有難以維持之重大事由，且審之上開分居之事由亦難認可歸責於原告。從而，
      原告依民法第一千零五十二條第二項規定請求離婚，為有理由，應予准許。
（四）結論：原告之訴為有理由，並依民事訴訟法第七十八條，判決如主文。
中　　　華　　　民　　　國　　九十一　　年　　　七　　　月　　　三　　　日
                                臺灣臺南地方法院家事庭
~B法　　　官　張季芬
右正本證明與原本無異
如對本判決上訴，須於判決送達後廿日內向本院提出上訴狀
中　　　華　　　民　　　國　　九十一　　年　　　七　　　月　　　三　　　日
~B法院書記官　魏安里
